【裁判字號】    95,易,1305
【裁判日期】    951218
【裁判案由】    詐欺
【裁判全文】
臺灣板橋地方法院刑事判決              95年度易字第1305號
聲  請  人  臺灣板橋地方法院檢察署檢察官
被      告  甲○○
                    現另案於臺灣臺北監獄臺北分監執行中
上列被告因詐欺案件，經檢察官聲請簡易判決處刑（95年度偵字
第6214、6445、8646號），本院改依通常訴訟程序處理，被告於
準備程序進行中就被訴事實為有罪之陳述，經告知簡式審判程序
之旨，並聽取當事人之意見後，本院裁定由受命法官獨任進行簡
式審判程序，判決如下：
    主      文
甲○○幫助連續意圖為自己不法之所有，以詐術使人將本人之物
交付者，累犯，處有期徒刑伍月，如易科罰金，以銀元佰元折
算壹日。
    事實及理由
一、甲○○前於民國88年間，因違反毒品危害防制條例案件，經
    本院於89年10月19日以89年度訴字第164 號刑事判決，判處
    有期徒刑7 月，緩刑4 年確定（嗣經撤銷緩刑）。另於89年
    間，因違反毒品危害防制條例等案件，經本院於90年3 月13
    日，以89年度訴字第1800號刑事判決，判處有期徒刑6 月，
    如易科罰金，以300 元折算1 日確定；又於90年間，因違反
    毒品危害防制條例等案件，經本院於90年4 月30日，以90年
    度易字第915 號刑事判決，判處有期徒刑6 月，如易科罰金
    ，以300 元折算1 日確定；上開2 案經本院於90年8 月10日
    以90年度聲字第2354號刑事裁定應執行有期徒刑11月，如易
    科罰金，以300 元折算1 日。再與上開撤銷緩刑後之有期徒
    刑7 月接續執行，於92年2 月18日縮短刑期假釋出監，假釋
    未經撤銷而於92年4 月22日縮刑期滿執行完畢（於本件構成
    累犯）。嗣於94年間，因違反毒品危害防制條例案件，經本
    院於95年6 月28日以95年度訴緝字第126 號刑事判決，分別
    判處有期徒刑10月、8 月，應執行有期徒刑1 年5 月（尚未
    執行完畢，於本件不構成累犯）。甲○○猶不知悔改，預見
    提供自己之帳戶存摺、提款卡、密碼等物供他人使用，可能
    幫助他人取得遂行詐欺所得之財物，竟仍於94年間某日，在
    不詳處所，將其所有之華泰商業銀行大同分行（下稱華泰銀
    行，帳號為：0000000000000 號，聲請簡易判決處刑書誤載
    為華「業」商業銀行，帳號誤載為00000000000 「76」號）
    及板橋大觀路郵局（帳號為00000000000000號）之存摺、提
    款卡、密碼出售予真實姓名年籍不詳之成年人所組成之詐欺
    集團，以此方式幫助其取得遂行詐欺犯罪所得之財物，而不
    違背其本意。而詐騙集團基於意圖為自己不法之所有，於以
    下時間、地點，先後以下列方式詐取財物：(一)94年9 月23日
    15 時 許，乙○○在台北縣中和市○○路住處，接獲該詐欺
    集團成員偽為中國信託銀行人員，佯稱其信用卡款項未繳，
    指示乙○○於同日15時40分許，匯款96,000元入甲○○上開
    板橋大觀路郵局帳戶，乙○○嗣始知悉受騙。(二)94年年9 月
    28日，王炯棋在彰化縣鹿港鎮○○路住處，上網進入雅虎奇
    摩拍賣網站，欲購買SAGEM 牌手機而參與競標，於同日接獲
    該詐欺集團成員偽為賣主身分所寄發得標之信件（信箱號碼
    為sdfjhks@hotmail.com） ，致丙○○陷於錯誤，於同年9
    月28日21時03分，以轉帳方式將新台幣（下同）7,000 元匯
    入甲○○上開華泰銀行帳戶內，嗣與真正賣主連繫，始知受
    騙。(三)94年9 月28日，丙○○在新竹市○○街住處，上網進
    入雅虎奇摩拍賣網站，欲購買華碩牌外接式DVD 燒錄機而參
    與競標，於同日接獲該詐欺集團成員偽為賣主身分所寄發得
    標之信件（信箱號碼為sdfjhks@hotmail.com） ，致丙○○
    陷於錯誤，於同年9 月28日21時44分，以轉帳方式將新台幣
    （下同）4,000 元匯入甲○○上開華泰銀行帳戶內，嗣與真
    正賣主連繫，始知受騙。
二、證據：
（一）被告甲○○於本院審理時之自白。
（二）被害人丙○○、王炯棋、乙○○於警詢時之指訴〔見95年
      度偵字第6214號偵查卷第3 、4 頁；95年度偵字第6445號
      偵查卷第5 至7 頁；95年度偵字第8646號偵查卷第5 、6
      頁〕。
（三）雅虎奇摩拍賣網站之網頁資料2 份、台新銀行自動櫃員機
      交易明細表、第一銀行轉帳明細、被害人王炯棋之郵政存
      簿儲金簿、不詳之人提款照片2 幀、台北縣政府警察局中
      和分局受理刑事案件報案三聯單、彰化銀行匯款申請書影
      本各1 份〔見95年度偵字第6214號偵查卷第6 、7 、8 、
      9 頁；95年度偵字第6445號偵查卷第8 、9 、11頁；95年
      度偵字第8646號偵查卷第8 、10頁 〕。
（四）華泰商業銀行94年10月18日華泰總大同字第945856號函及
      所附被告開戶資料、交易明細表1 份、中華郵政股份有限
      公司板橋郵局94年12月2 日板營字第0940202420號函及所
      附被告開戶資料及交易明細表影本各1 份〔見94年度偵字
      第6214號偵查卷第9 至12頁；95年度偵字第8646號偵查卷
      第11至14頁〕。
三、按被告行為後，刑法於94年2 月2 日修正公布，並自95年7
    月1 日起施行。按行為後法律有變更者，適用行為時之法律
    ，但行為後之法律有利於行為人者，適用最有利於行為人之
    法律，現行刑法第2 條第1 項訂有明文。此條規定乃為與刑
    法第1 條罪行法定主義契合，以貫徹法律禁止溯及既往之原
    則，係規範行為後法律變更所生新舊法律比較適用之準據法
    ，是刑法第2 條雖經修正，但既屬適用法律之準據法，則本
    身尚無比較新舊法之問題，應一律適用裁判時之現行刑法第
    2 條規定以決定適用之刑罰法律，合先敘明。又刑法修正之
    比較新舊法，應就罪刑有關之共犯、未遂犯、想像競合犯、
    牽連犯、連續犯、結合犯，以及累犯加重、自首減輕暨其他
    法定加減原因（如身分加減）與加減例等一切情形，綜其全
    部罪刑之結果而為比較，且就比較之結果，須為整體之適用
    ，不能割裂分別適用各該有利於行為人之法律，最高法院95
    年5 月23日95年度第8 次刑事庭會議決議、最高法院24年上
    字第4634號判例、27年上字第261 號判例可資參照。而此次
    修法與本案罪刑相關者，有刑法第33條第5 款、第41條及第
    47條等規定，茲分述如次：
（一）就刑法第33條第5款罰金刑部分：本案被告所犯刑法第339
      條第1 項本身雖未修正，惟刑法分則編各罪所定罰金之貨
      幣單位原為銀元，且依修正前刑法第33條第5 款規定，罰
      金刑為1 銀元以上，而依罰金罰鍰提高標準條例第1 條規
      定，就72年6月26日前修正之刑法部分條文罰金數額提高2
      至10倍，其後修正者則不提高倍數，並依現行法規所定貨
      幣單位折算新臺幣條例規定，以銀元1元折算新臺幣3元。
      而修正後刑法第33條第5款將罰金刑提高為新臺幣1,000元
      以上，並以百元計算之，且因刑法第33條第5 款所定罰金
      貨幣單位既已改為新臺幣，刑法分則編各罪所定罰金之貨
      幣單位亦應配合修正為新臺幣，考量刑法修正施行後，不
      再施用「現行法規所定貨幣單位折算新臺幣條例」，為使
      刑法分則編各罪所定罰金之最高數額與刑法修正前趨於一
      致，爰增訂刑法施行法第1條之1規定，將刑法分則編各罪
      所定罰金之貨幣單位均改為新臺幣，並將72年6月26 日以
      前修正之刑法部分條文罰金數額提高為30倍，其後修正者
      則提高為3 倍。是以刑法分則編各罪所定罰金刑之最高數
      額，於上開規定修正後並無不同，惟罰金刑之最低數額，
      則比修正前提高，從而自以修正前之規定較為有利。
（二）就刑法第41條第1 項易科罰金之折算標準部分：被告行為
      後，刑法第41條第1項前段之規定，嗣於94年2月2 日修正
      公布，並自95年7月1日起施行，修正後條文為：「犯最重
      本刑為五年以下有期徒刑以下之刑之罪，而受六個月以下
      有期徒刑或拘役之宣告者，得以新臺幣一千元、二千元或
      三千元折算一日，易科罰金。」，而依修正前同條項規定
      ：「得以一元以上三元以下折算一日，易科罰金」，及修
      正前罰金罰鍰提高標準條例第2 條（現已刪除）規定，就
      其原定數額提高為100倍折算1日，則係以銀元100元、200
      元、300 元折算1 日，經折算為新臺幣幣值後，以新臺幣
      300元、600元、900元折算1日。是比較修正前後之易科罰
      金折算標準，自以行為時即修正前之規定，較有利於被告
      。
（三）刑法第47條累犯部分：比較修正前、後之刑法第47條規定
      ，可知修正前有關累犯之成立，不以再犯之罪係故意犯罪
      為限，然修正後之規定，則以再犯故意犯為成立累犯之要
      件。換言之，若被告再犯者係故意犯罪，則修正前、後之
      規定，均成立累犯，適用修正前之規定，對於被告並無不
      利。查本案被告係故意再犯本案之罪，是依修正前、後之
      刑法第47條規定，均成立累犯，是修正後之規定，對被告
      並無不利。
（四）經綜合比較前述各項法律變更之結果後，本案因修正後之
      規定並未對被告更為有利，依據刑法第2 條第1 項前段，
      應一體適用修正前刑法及修正前罰金罰鍰提高標準條例之
      規定，合先敘明。
（五）至刑法第30條雖經修正，然修正前刑法第30條係規定：「
      幫助他人實行犯罪行為者，為幫助犯。雖他人不知幫助之
      情者，亦同。幫助犯之處罰，得按正犯之刑減輕之。」，
      而修正後之刑法第30條則規定：「幫助他人犯罪者，為從
      犯。雖他人不知幫助之情者，亦同。從犯之處罰，得按正
      犯之刑減輕之。」，僅係將幫助犯之規定為法理之明文化
      ，不涉及罪刑實質內容之變更，非屬法律之變更，自不生
      新舊法比較之問題，應逕適用裁判時有效之規範，即修正
      後刑法第30條之規定。
四、查被告甲○○係基於幫助之犯意，1 次提供上開帳戶之存摺
    及提款卡，交由姓名、年籍均不詳之成年男子（依現存事證
    無法證明被告有2 次以上之出售行為，自應從有利之認定，
    認其係1 次出售2 本存摺及提款卡），作為他人犯上開事實
    欄(一)、(二)及(三)所載之詐欺犯行，致使被害人因而陷於錯誤，
    而分別匯款至被告所提供之前揭帳戶，是被告所為係參與詐
    欺罪構成要件以外之行為，且在無證據證明被告係以正犯而
    非以幫助犯之犯意參與犯罪之情形下，應認其所為係幫助犯
    而非正犯行為。是核被告所為，係犯刑法第339 條第1 項詐
    欺取財罪之幫助犯。又因其僅有1 次交付帳戶存摺及提款卡
    之幫助行為，雖對於該不詳姓名正犯上揭事實欄(一)、(二)及(三)
    部分所述之3 次連續詐欺犯行有所助益（上開詐欺犯行時間
    均於95年7 月1 日新刑法修正之前，刑法第56條連續犯之規
    定尚未廢除，仍有連續犯之適用），依上述說明，仍屬一幫
    助連續犯行。又被告係幫助他人犯前開之罪，應依刑法第30
    條第2 項之規定，按正犯之刑減輕之。又被告曾受如犯罪事
    實欄所述有期徒刑之執行完畢，此有臺灣高等法院被告前案
    紀錄表乙紙在卷可稽，其於5 年以內再犯本件有期徒刑以上
    之罪，為累犯，應依修正前刑法第47條規定加重其刑；又被
    告同時有刑之加重及減輕事由，應依法先加後減之。爰審酌
    被告因缺錢花用，貪圖小利，提供帳戶供他人詐騙使用，助
    長詐騙財產犯罪之風氣，造成無辜民眾受騙而受有金錢損失
    ，實為當今社會層出不窮之詐財事件所以發生之根源，導致
    社會互信受損，擾亂金融交易往來秩序，影響層面廣泛，兼
    衡其素行（有臺灣高等法院被告前案紀錄表附卷可稽）、智
    識程度，犯罪之動機、目的、手段、被害人因此所受之損害
    程度，被告犯後已坦承犯行等一切情狀，量處如主文所示之
    刑，並依修正前刑法第41條第1 項前段規定，諭知易科罰金
    之折算標準，以資懲儆。至被告將上揭銀行帳戶之存摺、金
    融卡及密碼資料等物品，已出售予姓名年籍不詳之成年男子
    ，亦未經扣案，且非義務沒收之物，爰不為沒收之諭知，附
    此敘明。
五、依刑事訴訟法第452 條、第273 條之1 第1 項、第299 條第
    1 項前段，刑法第2 條第1 項前段、第339 條第1 項、第30
    條第1 項前段、第2 項、修正前刑法第47條、第41條第1 項
    前段，罰金罰鍰提高標準條例第1 條前段、修正前罰金罰鍰
    提高標準條例第2 條，逕以簡易判決處刑如主文。
六、如不服本判決，得自收受送達之翌日起10日內向本院提出上
    訴狀，上訴於本院第2審合議庭（須附繕本）。
中    華    民    國    95    年    12    月    18    日
                  刑事第十一庭  法  官  侯志融
上列正本證明與原本無異。
                                書記官  張玉如
中    華    民    國    95    年    12    月    18    日
附錄本案論罪科刑法條全文：
刑法第三百三十九條
意圖為自己或第三人不法之所有，以詐術使人將本人或第三人之
物交付者，處五年以下有期徒刑、拘役或科或併科一千元以下罰
金。
以前項方法得財產上不法之利益或使第三人得之者，亦同。
前二項之未遂犯罰之。


司法院資訊處製作；財團法人民間司法改革基金會備份。
